臺灣台中地方法院民事裁定　　　　　　　100年度監字第185號
聲　請　人　柯　適
相對人即受　柯雁虹
監護宣告人
上列聲請人聲請選定受監護宣告人監護人事件，本院裁定如下：
    主  文
選定柯適為相對人柯雁虹之監護人。
指定臺中市政府社會局局長（現任局長：王秀燕）為會同開具財
產清冊之人。
聲請費用新臺幣壹仟元由相對人負擔。
    理  由
一、聲請意旨略以：相對人柯雁虹為聲請人柯適（民國○○○年
    ○月○日生、國民身分證號碼：Ｚ000000000號）
    之胞弟，相對人前經鈞院八十三年度禁字第四十八號民事裁
    定為禁治產宣告。相對人無配偶、父母均歿，為利日後代為
    處理其事務，爰依法請求選定聲請人為相對人之監護人，及
    指定林招姝（四十一年九月十二日生、國民身分證號碼：Ｚ
    000000000號）為會同開具財產清冊之人等語。並
    提出本院八十三年度禁字第四十八號裁定影本、戶籍謄本、
    除戶謄本等件為證。
二、按民法總則中華民國九十七年五月二日修正之條文施行前，
    已為禁治產宣告者，視為已為監護宣告，並於修正施行後，
    適用修正後之規定，民法總則施行法第四條第二項定有明文
    。次按受監護宣告之人應置監護人；法院為監護宣告時，應
    依職權就配偶、四親等內之親屬、最近一年有同居事實之其
    他親屬、主管機關、社會福利機構或其他適當之人選定一人
    或數人為監護人，並同時指定會同開具遺產清冊之人，民法
    第一千一百十條、第一千一百十一條亦有明文。
三、經查：
  (一)聲請人主張相對人為其胞姊，相對人前經本院以八十三年度
    禁字第四十八號裁定為禁治產宣告在案之事實，業據聲請人
    提出戶籍謄本及本院八十三年度禁字第四十八號裁定等件為
    證，堪信為真正。從而，聲請人聲請選定相對人之監護人，
    即屬正當。
  (二)相對人無配偶、父母均歿，相對人除有其胞弟即聲請人、弟
    媳林招姝及姪子柯耀華外別無其他親屬等情，有聲請人提出
    之戶籍謄本、除戶謄本等件在卷可憑。另本院依民法第一千
    一百十一條第二項規定，函請臺中市政府社會局對相對人選
    定受監護宣告人監護人事件進行訪視，結果略以：1.經實地
    家訪，瞭解本案家族系統單純，相對人父母生有一男一女即
    相對人及聲請人姊弟二人，父親公務員退休（歿），母親居
    仁國中老師退休，居住學校宿舍，今年三月去世，學校要收
    回宿舍，及發給喪葬費，須繼承人出面處理，過去相對人由
    母親及聲請人二人共同監護，如今因母親去世，故聲請人再
    次提出監護人申請，以利權利義務行使。2.聲請人夫妻均為
    國中退休老師，有穩定的退休俸收入每月約十一萬元，育有
    一子已成年二十九歲碩士畢業，生活史單純，其對相對人照
    顧有意願且態度誠懇。3.綜合上述，建議聲請人柯適適合擔
    任監護人，建請貴院依權責酌定等情，有臺中市政府社會局
    一百年七月十五日中市社工字第一００００五三八七五號函
    暨所附訪視調查表在卷可稽。本院參酌前揭各情，認由聲請
    人任相對人之監護人，最能符合受監護宣告之人之最佳利益
    ，並經相對人弟媳林招姝及姪子柯耀華同意，有親屬團體會
    議推定監護人、會同開具財產清冊之人說明書在卷可稽，爰
    選定聲請人為監護人；另相對人既無適宜之親屬得擔任會同
    開具財產清冊之人，為保障其權益，本院徵得聲請人同意後
    ，爰指定臺中市政府社會局局長（現任局長：王秀燕）為會
    同開具遺產清冊之人。
  (三)末按民法第一千一百十三條準用同法第一千零九十九條、第
    一千一百零九條之規定，監護開始時，監護人對於受監護人
    之財產，應依規定會同法院指定會同開具財產清冊之人，於
    二個月內開具財產清冊，並陳報法院；監護人於執行監護職
    務時，因故意或過失，致生損害於受監護人者，應負賠償之
    責。基上監護人柯適於本裁定確定後，應會同如主文第二項
    所示之法院指定人臺中市政府社會局局長（或其指派之人）
    ，於二個月內開具財產清冊，並陳報法院，併此敘明。
四、依非訟事件法第二十一條第二項、民事訴訟法第九十五條、
    第七十八條，裁定如主文。
中    華    民    國   100    年    7     月    22    日
                  家事法庭      法  官    楊熾光
以上正本係照原本作成。
如對本裁定抗告須於裁定送達後十日內向本院提出抗告狀。
中    華    民    國   100    年    7     月    22    日
                                書記官    沈慧玲